臺灣高雄地方法院民事判決
111年度重勞訴字第8號
原      告  許○○  
兼
法定代理人  張藝耀  
原      告  張明雄  

            張雅雲  
            張雅惠  
上五人共同
訴訟代理人  林岡輝律師
複  代理人  黃鈺玲律師
被      告  林峰安  
上列當事人間請求損害賠償事件，原告就本院110年度易字第115
號過失傷害案件提起附帶民事訴訟（110年度附民字第252號），
經本院刑事庭移送前來，本院於民國111年9月2日言詞辯論終結
，判決如下︰
    主    文
被告應給付原告許○○新臺幣捌佰零陸萬伍仟零參拾柒元，及自民
國一百一十年四月二十九日起至清償日止，按週年利率百分之五
計算之利息。
被告應給付原告張明雄新臺幣捌拾萬元，及自民國一百一十年四
月二十九日起至清償日止，按週年利率百分之五計算之利息。
被告應給付原告張藝耀新臺幣陸拾萬元，及自民國一百一十年四
月二十九日起至清償日止，按週年利率百分之五計算之利息。
被告應給付原告張雅雲新臺幣陸拾萬元，及自民國一百一十年四
月二十九日起至清償日止，按週年利率百分之五計算之利息。
被告應給付原告張雅惠新臺幣陸拾萬元，及自民國一百一十年四
月二十九日起至清償日止，按週年利率百分之五計算之利息。
原告其餘之訴駁回。
本判決第一、二、三、四、五項均得假執行；但被告如各以新臺
幣捌佰零陸萬伍仟零參拾柒元、新臺幣捌拾萬元、新臺幣陸拾萬
元、新臺幣陸拾萬元、新臺幣陸拾萬元為原告預供擔保，各得免
為假執行。
原告其餘假執行之聲請駁回。
    事實及理由
壹、程序部分： 
一、按關於訴訟之法定代理人及為訴訟所必要之允許，依民法及
    其他法令之規定，民事訴訟法第47條定有明文。次按受監護
    宣告之人，無行為能力；無行為能力人之意思表示，無效；
    無行為能力人由法定代理人代為意思表示，並代受意思表示
    ，民法第15條、第75條及第76條分別定有明文。經查，原告
    前於民國110年3月9日經臺灣高雄少年及家事法院000年度監
    宣字第0號裁定宣告為受監護宣告之人，並選定其子張藝耀
    為其監護人，有上開裁定在卷可稽（見附民卷第27至31頁）
    ，又張藝耀經法院裁定為許○○之監護人一事，亦已記載在許
    ○○之個人戶籍資料（見限閱卷第1頁），則揆諸上開規定，
    原告為無行為能力之人，須由其法定代理人張藝耀代為訴訟
    行為，合先敘明。
二、本件被告經合法通知，未於言詞辯論期日到場，核無民事訴
    訟法第386條各款所列情事，爰依同法第385條第1項規定，
    依原告之聲請，由其一造辯論而為判決。
貳、實體方面：
一、原告主張：
(一)原告張藝耀、張雅雲、張雅惠為原告許○○之子女，原告張明
    雄則為原告許○○之配偶，被告則為從事屋頂防漏水之自然人
    ，自109年9月起僱用原告許○○為臨時勞工，負責屋頂修繕及
    防水工程業務，為職業安全衛生法第2條第3款所稱之事業經
    營負責人及雇主，其以連工帶料之方式，承攬黃筑羚位在高
    雄市○○區○○路000之1號住處頂樓屋頂修繕及防水工程，而於
    109年9月6日9時許攜同勞工即原告許○○至上址頂樓，進行屋
    頂修繕及防水工程。於上開工程作業時，本應在該處設置規
    劃安全通道、裝設堅固格柵或安全網等防墜設施，竟疏未注
    意未提供相關防墜設施，原告許○○於同日10時許，在上址屋
    頂之塑膠材質採光板施作屋頂修繕及防水工程，該採光板破
    裂，原告許○○自屋頂墜落至下一層樓地板（下稱系爭事故）
    ，因此受有頭部外傷併枕骨骨折、左側硬腦膜下血腫、右側
    小腦出血等重傷害，至今因腦傷致臥床，意識不清（下稱系
    爭傷害）。被告本應在該處設置規劃安全通道、裝設堅固格
    柵或安全網等防墜設施，竟疏未注意及此，未依前述規定提
    供安全作業環境，致原告許○○受有頭部外傷併枕骨骨折、左
    側硬腦膜下血腫、右側小腦出血等重傷害，至今因腦傷致臥
    床，意識不清，是被告顯有過失侵害原告之身體、健康。
(二)原告許○○得依民法第184條第2項、第193條、第195條第1項
    、第215條等規定，請求下列之賠償：1、醫療費用6萬361元
    。2、已支出之增加生活上之必要費用12萬8832元：(1)住院
    期間之看護費用6萬2000元：原告因前揭傷害，曾於109年10
    月8日至109年10月13日、同年10月20日至11月7日、同年11
    月25日至12月3日前往長庚醫院住院治療，均由他人為看護
    ，並已支出6萬2000元之看護費用(計算式：2000x31=62000)
    。(2)出院之後之看護費用4萬7832元：原告許○○因前揭傷害
    ，經手術後仍遺有嚴重神經功能障礙，有意識不清，生活無
    法自理需專人照顧，並領有重度身心障礙證明，需申請居家
    服務照顧，並自110年1月25日開始由外籍移工專人照護，是
    以，原告許○○自109年11月至110年1月24日期間止已支出居
    家照護喘息費用9474元，並自110年1月25日至110年3月25日
    由外籍移工接續看護，業已支出看護費用3萬8358元，共計
    業已支出4萬7832元(計算式：38358+9474=47832)。(3)醫療
    用品或相關器材之費用1萬9000元：原告因前揭傷害而需購
    買尿布、背部支撐帶、安裝熱水器等額外醫療用品，亦須於
    家中安裝無障礙升降設備，此均屬被告之侵權行為所導致額
    外增加之生活費用，故被告應給付原告前揭費用計1萬9000
    元。(4)小計：12萬8832元（計算式：62000+47832+19000=1
    28832)。3、勞動能力減損之數額277萬8159元：原告許○○因
    系爭事故均須他人照顧，其勞動能力自已全部喪失，從而，
    原告許○○得請求自系爭事故發生日即109年9月6日起至其依
    勞動基準法第54條第1項第1款所定法定退休年齡65歲止（為
    00年0月00日生，故退休年齡為000年0月00日），先前任職
    於福邦企業行，平均月薪為4萬1122元，而原告許○○因而減
    少勞動能力損害，依霍夫曼式計算法扣除中間利息（首期給
    付不扣除中間利息）核計其金額為新臺幣277萬8159元。4、
    自110年3月25日起之未來看護費計409萬7685元：原告許○○
    應依108年全國（台閩）女性生命簡易表之標準為計算基礎
    ，故以000年0月00日當時為00歲，其平均餘命00.00年，則
    每年之看護費應為23萬2989元（計算式：19463*4+18896*7+
    22865=232989)，依霍夫曼式計算法扣除中間利息（首期給
    付不扣除中間利息）核計其金額為409萬7685元。5、精神慰
    撫金200萬元：原告許○○因系爭事故而受有頭部外傷併枕骨
    骨折、左侧硬腦膜下血腫、右側小腦出血等重傷害，至今因
    腦傷致臥床，意識不清（原證2、3)，為維持日常必要之生
    活活動，全需他人扶助，並需多次進出醫院，其精神上受有
    極大之痛苦，至為顯然，從而，原告得請求精神慰撫金200
    萬元。6、綜上，原告許○○得請求之金額總計906萬5037元（
    計算式：60361+128832+2778159+4097685+2000000=9065037
    ）。
(三)原告張明雄、張雅惠、張雅雲、張藝耀依民法第195條第3項
    規定請求被告給付精神上損害：
　1.原告張明雄為許○○之配偶，兩人結婚超過35載，兩人感情深
    厚，原以為兩人可平安、健康終老，不料，被告竟對原告許
    ○○為前開侵權行為，原告張明雄自原告許○○事故發生後，即
    持續照顧原告許○○至今，精神上深感至深至大之痛苦，應認
    被告之侵權行為已對原告張明雄對其配偶即原告許○○親密關
    係之所生之身分法益造成負擔，自屬侵害身分法益無誤；因
    原告許○○目前日常生活無法自理需專人照顧，且治癒可能性
    極低，終身須仰賴他人照護，原告張明雄已無法享有與原告
    許○○生活相互扶持之情，堪認被告業已侵害原告張明雄基於
    配偶身分所發生親情、倫理或生活互助所繫之一切身分利益
    ，亦即原告張明雄與配偶間之身分法益受侵害情節重大，從
    而，原告張明雄自得請求被告給付原告張明雄精神慰撫金15
    0萬元。
  2.原告張藝耀、張雅雲、張雅惠為許○○之子女，自小即由許○○
    一手照護長大，並張藝耀與張雅惠更已結婚生子，原以為可
    讓許○○年老可含飴弄孫，一家平安生活，不料，原告許○○竟
    遭此橫禍，自事故發生後，三人即與原告張明雄一同照顧許
    ○○至今，精神上亦感痛苦交瘁，應認被告之侵權行為已對原
    告張藝耀、張雅雲、張雅惠對其母親即原告許○○所生之親權
    造成負擔，自屬侵害身分法益無誤；且因原告許○○目前日常
    生活無法自理需專人照顧，且治癒可能性極低，終身須仰賴
    他人照護，原告張藝耀、張雅雲、張雅惠已無法享有與原告
    許○○之親情，堪認被告業已侵害原告張明雄基於配偶身分所
    發生親情、倫理或生活互助所繫之一切身分利益，亦即原告
    張藝耀、張雅雲、張雅惠與母親間之身分法益受侵害情節重
    大，從而，原告張藝耀、張雅雲、張雅惠自得分別請求被告
    給付精神慰撫金100萬元。
(四)並聲明：1、被告應給付原告許○○906萬5037元，暨自刑事附
    帶民事起訴狀繕本送達翌日起至清償日止，按週年利率5％計
    算之利息。2、被告應給付原告張明雄150萬元，暨自刑事附
    帶民事起訴狀繕本送達翌日起至清償日止，按週年利率5％計
    算之利息。3、被告應給付原告張藝耀100萬元，暨自刑事附
    帶民事起訴狀繕本送達翌日起至清償日止，按週年利率5％計
    算之利息。4、被告應給付原告張雅雲100萬元，暨自刑事附
    帶民事起訴狀繕本送達翌日起至清償日止，按週年利率5％計
    算之利息。5、被告應給付原告張雅惠100萬元，暨自刑事附
    帶民事起訴狀繕本送達翌日起至清償日止，按週年利率5％計
    算之利息。6、如受有利判決，原告願供擔保，請准宣告得
    為假執行。
二、被告未於言詞辯論期日到場，亦未以書狀或言詞為任何聲明
    及答辯。
三、本院之判斷：
(一)按「違反保護他人之法律，致生損害於他人者，負賠償責任
    。」民法第184條第2項定有明文；次按「雇主對於下列事項
    應有符合規定之必要安全衛生設備及措施：五、防止有墜落
    、物體飛落或崩塌等之虞之作業場所引起之危害。」、「雇
    主對勞工於以石綿板、鐵皮板、瓦、木板、茅草、塑膠等材
    料構築之屋頂或於以礦纖板、石膏板等材料構築之夾層天花
    板從事作業時，為防止勞工踏穿墜落，應採取下列設施：一
    、規劃安全通道，於屋架或天花板支架上設置適當強度且寬
    度在30公分以上之踏板。二、於屋架或天花板下方可能墜落
    之範圍，裝設堅固格栅或安全網等防墜設施。」職業安全衛
    生法第6條第1項第5款、職安衛生規則第227條第1項分別定
    有明文。再按「不法侵害他人之身體或健康者，對於被害人
    因此喪失或減少勞動能力或增加生活上之需要時，應負損害
    賠償責任。前項損害賠償，法院得因當事人之聲請，定為支
    付定期金。但須命加害人提出擔保。」、「不法侵害他人之
    身體、健康、名譽、自由、信用、隱私、貞操，或不法侵害
    其他人格法益而情節重大者，被害人雖非財產上之損害，亦
    得請求賠償相當之金額。」、「前二項規定，於不法侵害他
    人基於父、母、子女或配偶之身分法益而情節重大者，準用
    之。」、「不能回復原狀或回復顯有重大困難者，應以金錢
    賠償其損害」，民法第184條第2項、第193條及同法第195條
    第1、3項、第215條亦分別定有明文。
(二)經查，原告主張被告於上開時地本應在該處設置規劃安全通
    道、裝設堅固格柵或安全網等防墜設施，竟疏未注意及此，
    未依前述規定提供安全作業環境，致原告許○○受有頭部外傷
    併枕骨骨折、左側硬腦膜下血腫、右側小腦出血等重傷害，
    至今因腦傷致臥床，意識不清等情，業據原告提出診斷證明
    書（見附民卷第33至39頁）為證，被告雖於刑事案件審理時
    辯稱：沒有指示許○○爬上來云云，但查，本件工程作業場所
    並未設置踏板面積覆蓋全部易踏穿屋頂，此有現場照片及房
    屋照片（見警卷第29至31頁，偵卷第73頁）在卷可證，則被
    告自應規劃安全通道、裝設堅固格柵或安全網等防墜措施，
    然被告竟疏未為之，自有過失甚明，而被告之上開行為，業
    經本院110年度易字第115號刑事判決認被告犯過失傷害致人
    受重傷罪，復經本院依職權調取上開刑事案件電子卷證核閱
    無誤，且被告已收受言詞辯論期日通知書、刑事附帶民事起
    訴狀繕本及補正通知（見附民卷第109頁及本院卷第27頁送
    達證書），對於原告主張之事實，已於相當時期受合法之通
    知，其於言詞辯論期日不到場，亦未提出答辯書狀爭執，依
    民事訴訟法第280條第3項前段準用同條第1項前段規定視同
    自認，堪信原告之上開主張為真實，是被告顯有違反保護他
    人之法律，致侵害原告許○○之身體、健康之事實，堪予認定
    。又被告既有前述侵權行為致侵害原告許○○之身體、健康，
    而原告許○○因治療系爭傷害曾前往長庚醫院、國軍高雄總醫
    院附設民眾診療服務處、慶大診所就診，已支出6萬361元之
    醫療費用（計算式：53308+1775+80+100+100+570+77+77+18
    76+1068+1330=60361，見附民卷第47至59頁醫療收據)，並
    因系爭傷害而增加生活上之必要費用及其他應支出之必要費
    用即住院期間的看護費6萬2000元、出院看護費4萬7832元、
    醫療器材用品1萬9000元、勞動能力減損之數額為277萬8159
    元、自110年3月25日起之未來看護費計409萬7685元等情，
    業經原告提出之看護費用收據、居家照護喘息費用單據、外
    籍移工薪資明細表、醫療用品或相關器材之費用收據、内政
    部台灣地區簡易生命表、許○○郵局存摺明細（見附民卷第61
    至107頁）附卷為證，堪予採認，故原告許○○就上開損害請
    求被告賠償，應予准許。又按慰藉金之賠償須以人格權遭遇
    侵害，使精神上受有痛苦為必要，其核給之標準固與財產上
    損害之計算不同，然非不可斟酌雙方身分資力與加害程度，
    及其他各種情形核定相當之數額（最高法院51年台上字第22
    3號判例意旨參照）。查本件原告許○○因被告上開侵權行為
    致受有系爭傷害，其精神應有相當痛苦，原告張藝耀、張雅
    雲、張雅惠為原告許○○之子女，原告張明雄則為原告許○○之
    配偶（見附民卷第23至25頁戶口名簿、戶籍謄本)，則渠等
    因原告許○○遭被告上開侵權行為致受有系爭傷害，精神亦應
    有相當痛苦，故原告等人就其所受非財產上損害，自得請求
    賠償相當之金額。茲審酌被告為國中畢業，職業工、家庭經
    濟狀況小康；原告許○○國小肄業，打零工；原告張明雄國中
    畢業，打零工；原告張藝耀高中畢業，月收入約3萬元，已
    婚，有3名未成年子女；原告張雅惠高中畢業，已婚，有1名
    未成年子女，家庭主婦；原告張雅雲高中畢業，已婚，家庭
    主婦（見本院卷第45至46頁、第49頁〉），暨參酌原告許○○
    所受系爭傷害程度，以及兩造關係及被告為侵權行為程度等
    一切情狀，認原告許○○請求賠償之非財產損害以100萬元為
    適當、原告張明雄請求賠償之非財產損害以80萬元為適當、
    原告張藝耀、張雅雲、張雅惠各得請求賠償之非財產損害以
    60萬元為適當，逾此範圍之請求，尚屬過高，應予駁回。
(三)綜上，原告主張被告應依民法第184條第2項、第193條及同
    法第195條第1、3項、第215條等規定，賠償原告許○○806萬5
    037元、原告張明雄80萬元、原告張藝耀、張雅雲、張雅惠
    各60萬元，為有依據，逾此範圍之請求，則屬無據，應予駁
    回。
四、次按給付無確定期限者，債務人於債權人得請求給付時，經
    其催告而未為給付，自受催告時起，負遲延責任。前項催告
    定有期限者，債務人自期限屆滿時起負遲延責任；又遲延之
    債務，以支付金錢為標的者，債權人得請求依法定利率計算
    之遲延利息；應付利息之債務，其利率未經約定，亦無法律
    可據者，週年利率為5％，民法第229條第2項、第3項、第233
    條第1項、第203條分別定有明文。本件附帶民事起訴狀繕本
    係於110年4月28日送達被告，有送達回證可參（見附民卷第
    109頁），是原告請求被告自附帶民事起訴狀繕本送達翌日
    即110年4月29日起至清償日止，加付按週年利率5％計算之利
    息，亦屬有據。
五、綜上所述，原告依民法第184條第2項、第193條及同法第195
    條第1、3項、第215條等規定，請求被告給付原告許○○806萬
    5037元、原告張明雄80萬元、原告張藝耀、張雅雲、張雅惠
    各60萬元，及均自110年4月29日起至清償日止，按年息5％計
    算之利息，為有理由，應予准許。
六、本判決第1至5項係法院就勞工之請求為被告即雇主敗訴之判
    決，依勞動事件法第44條第1項規定，應依職權宣告假執行
    ；並依勞動事件法第44條第2項規定，酌定相當擔保金額同
    時宣告被告預供擔保後得免為假執行，原告於此部分雖陳明
    願供擔保請准宣告為假執行，然其聲請僅係促使法院為職權
    之發動，不另為假執行准駁之諭知。至原告敗訴部分，其假
    執行之聲請即失所附麗，應併予駁回。
七、訴訟費用負擔之依據：民事訴訟法第78條。
中　　華　　民　　國　　111 　年　　9 　　月　　14　　日
                  勞動法庭法　官  黃顗雯
以上正本係照原本作成。
如對本判決上訴，須於判決送達後20日內向本院提出上訴狀。如
委任律師提起上訴者，應一併繳納上訴審裁判費。
中　　華　　民　　國　　111 　年　　9 　　月　　14　　日
                          書記官  江俐陵